【裁判字號】    90,易緝,37
【裁判日期】    900528
【裁判案由】    侵占等
【裁判全文】
臺灣臺南地方法院刑事判決
    公  訴  人  臺灣台南地方法院檢察署檢察官
    被      告  乙○○
右列被告因侵占等案件，經檢察官提起公訴（八十九年度偵字第七三０八號）後，嗣
經臺灣士林地方法院檢察署以八十八年度發查字第四八七號、八十九年度調偵字第二
０五號、八十九年度偵字第一四一一號、八十九年度偵緝字第二六五號卷移送本院併
案審理，本院判決如左：
    主  文
乙○○連續意圖為自己不法之所有，而侵占對於業務上所持有之物，處有期徒刑捌月
；又竊，處有期徒刑月。應執行有期徒刑拾月。
    事  實
一、乙○○自民國（下同）八十九年四月某日起，至八十九年六月六日止，在位於台
    南市○○路五十五號之國際影城世際婚紗店擔任會計工作。其於任職期間，竟基
    於為自己不法所有之概括犯意，先於八十九年五月某日將其業務上所持有而應繳
    納之房屋租賃稅款新台幣（下同）四萬五千元侵占入己，復於某日將其業務上所
    持有而保管之零用金三千九百七十五元侵占入己。嗣又另行基於為自己不法所有
    之意圖，於八十九年六月五日上午某時，乘機竊取該婚紗社放置在一樓櫃臺抽屜
    內之現金六千元，嗣經丙○○發現報警循線查悉上情。
二、案經台南市警察局移送臺灣台南地方法院檢察署檢察官偵查起訴。
    理  由
一、右揭事實業據被告乙○○於警訊時坦白承認，核與告訴人丙○○指訴之情節相符
    。雖被告於本院審理時，對於右揭其侵占及從一樓櫃臺抽屜內拿取六千元之事實
    固亦均不諱言，惟否認有竊盜之犯行，辯稱：該抽屜內之錢均屬零用錢，員工可
    以自行取用，嗣再從薪水中扣還等語。惟據告訴人於本院審理時，指稱：放在抽
    屜內之錢是要還給客人之押金，並非零用錢等語，有本院九十年五月十四日審判
    筆錄一份可稽。既然告訴人已否認被告之說詞，被告即有舉證以實其說之責，但
    其未能提出任何證據以供本院查證其所言是否屬實。且若員工可自行取用公款，
    嗣再由薪資內扣還，將造成公款、私款混洧不清，會計帳目不明之情形，衡情該
    婚店應不致有如此之規定才是。故被告所辯，無非卸責之詞，應不足採，其犯行
    應予認定。
二、核被告所為，係犯刑法第三百三十六條第二項業務侵占罪及第三百二十條第一項
    竊盜罪。又被告二侵占行為，時間緊接，犯罪構成要件相同，顯係基於概括之犯
    意為之，應依連續犯之規定以一罪論，並加重其刑。又被告所犯上開二罪，犯意
    各別，行為互殊，應分論併罰。爰審酌被告素行、犯罪之動機、目的、手段、所
    生危害、被告尚未賠償告訴人之損害，但告訴人就被告所犯竊盜罪部分不欲追究
    其刑責，有本院九十年五月十四日審判筆錄一份可證等一切情狀，量處如主文所
    示之刑，並定其應執行刑。
三、公訴意旨另略稱：丙○○簽發面額分別依序為一萬元、六千元、五千元、一萬三
    千五百元、四萬三千八百元、四萬五千四百元、四千元及六千元之第一商業銀北
    台南分行之支票八張後，交予被告，並指示被告將上開支票寄交廠商客戶，但被
    告並未寄交而將之侵占入己，因認被告此部分之行為亦係犯刑法第三百三十六條
    第二項業務侵占罪嫌，並與右揭業務侵占罪具有連續犯之關係等語。惟查據告訴
    人於偵查時，指稱：「因她（乙○○）是會計，我叫她開票要寄給廠商，結果她
    沒寄給廠商，反而轉存到她自己帳戶」等語，有其於八十九年八月十一日訊問筆
    錄一份可憑，而被告於警訊時，亦供稱：「‧‧‧於八十九年五月二十四日下午
    十五時，利用店老闆丙○○交付我乙本第一商業銀行北台南分行支票本，以便開
    票予客戶廠商款項之便，多加開了捌張支票，面額總計壹拾萬仟柒佰元，再
    依支票到款日期以轉帳方式入我本人台北銀行北投分行帳戶內後，我再持自動
    提款機提領花用‧‧‧」、「老闆丙○○將支票本連同印章交予我，我開了支票
    並自己蓋上印章，他並不知道。」等語，有其於八十九年六月九日之警訊筆錄一
    份可參。上開告訴人之指訴及被告之供述，互核一致，應屬可信。觀諸其等所言
    ，顯然上開八張支票並非告訴人簽發後交付被告持有的，而係被告未經告訴人之
    同意而擅自簽發使用的，故被告此部分之行為，應非犯業務侵占罪，而係涉有行
    使偽造有價證券之罪嫌。但公訴人並未就被告行使偽造有價證券罪之事實一併起
    訴，而法院不得就未經起訴之犯罪審判，刑事訴訟法第二百六十八條定有明文，
    故本院不得就被告是否犯行使偽造有價證券罪之部分一併審判。又因公訴人認被
    告此部分之行為與右揭業務侵占犯罪具有連續犯之關係，故本院亦不就此部分另
    為無罪之諭知。
四、臺灣士林地方法院檢察署以被告另涉詐欺罪嫌，認與本案有連續犯之關係而屬裁
    判上一罪，而以該署八十八年度發查字第四八七號、八十九年度調偵字第二０五
    號、八十九年度偵字第一四一一號、八十九年度偵緝字第二六五號卷移送本院併
    案審理。惟查被告於臺灣士林地方法院檢察署所涉之詐欺罪嫌，係被告向甲○○
    借款所生之問題，有甲○○向該署提出之告訴狀一份可稽，此部分與被告所犯本
    案之業務侵占罪、竊盜罪之間，不但犯罪事實毫不相關，且罪名亦相去甚遠，應
    無連續犯之關係。又被告所涉之上開詐欺罪嫌既未經起訴，本院亦不得一併審判
    ，應將被告所犯上開詐欺罪嫌之併案部分退回臺灣士林地方法院檢察署另行偵查
    ，併此明。
據上論斷，應依刑事訴訟法第二百九十九條第一項前段、刑法第五十六條、第三百二
十條第一項、第三百三十六條第二項、第五十一條第五款、罰金罰鍰提高標準條例第
一條前段，判決如主文。
中      華      民      國    九十    年      五      月      廿八      日
                                  臺灣臺南地方法院刑事第三庭
                                      法  官  彭  振  湘
右正本證明與原本無異。
如不服本判決，應於判決送達後十日內，向本院提出上訴狀（須附繕本）。
                                      書記官  汪  姿  秀
中      華      民      國    九十    年      五      月      廿八      日
附錄本案論罪科刑法條全文：
刑法第三百三十五條第一項：
意圖為自己或第三人不法之所有，而侵占自己持有他人之物者，處五年以下有期徒刑
、拘役或科或併科一千元以下罰金。
刑法第三百三十六條第二項：
對於業務上所持有之物，犯前條第一項之罪者，處六月以上五年以下有期徒刑，得併
科三千元以下罰金。
刑法第三百二十條第一項：
意圖為自己或第三人不法之所有，而竊取他人之動產者，為竊盜罪，處五年以下有期
徒刑、拘役或五百元以下罰金。


司法院資訊處製作；財團法人民間司法改革基金會備份。
